【裁判字號】    99,交抗,1404
【裁判日期】    990611
【裁判案由】    違反道路交通管理處罰條例
【裁判全文】
臺灣高等法院刑事裁定                99年度交抗字第1404號
抗  告  人
即受處分人  甲  ○
上列抗告人因違反道路交通管理處罰條例案件，對於臺灣基隆地
方法院，中華民國99年5月13日所為裁定（98年度交聲更(一)字第2
號）提起抗告，裁定如下：
    主  文
抗告駁回。
    理  由
一、抗告意旨略以：抗告人緊隨前聯結車，後緊跟小客車，若前
    方號誌改變，豈有前、後車可通行，無遭取締，而夾在其中
    者遭取締，況當天有二名員警值勤，證人又證當天印象全無
    ，僅單依以過往經驗依據，難以信服。原審訊問時，幾乎不
    讓抗告人有陳述之機會，且因錄影帶已銷毀而難以還原真相
    ，原審判決之公正性實有懷疑之處，依法提起抗告云云。
二、原處分意旨略以：受處分人甲○於民國96年1月3日上午11時
    13分許，駕駛所有車號7023-JT號自用一般小客車，行經基
    隆市○○路長庚醫院交叉路口處，因行經有燈光號誌管制之
    交叉路口闖紅燈之違規，經基隆市警察局交通警察隊值勤員
    警攔停異議人車輛，並以違反道路交通管理處罰條例第53條
    第1項規定之行為，當場掣單舉發（基隆市警察局96年1月3
    日基警交字第RB0000000號舉發違反道路交通管理事件通知
    單）。嗣受處分人雖未於應到案日期（96年1月18日）前向
    原處分機關即交通部公路總局臺北區監理所基隆監理站陳述
    意見或聽候裁決，然經原處分機關函請舉發單位調查結果，
    仍認受處分人有上開違規行為，乃依違反道路交通管理處罰
    條例第53條第1項及違反道路交通管理事件統一裁罰基準及
    處理細則第43條、第44條、第67條之規定，裁處受處分人
    罰鍰新臺幣5,400元，並記違規點數3點。
三、異議意旨略以：受處分人在上開時、地，因該路口已迴堵，
    當時號誌燈由綠轉紅，前方聯結車急駛後，本車亦須快速通
    過，以免妨礙路口淨空，並無值勤員警所述之闖紅燈情事存
    在，又該路段均設有攝影機，受處分人曾要求舉發員警調閱
    監視錄影帶，以釐清現場狀況，但至今仍無法提出，實有違
    公平正義，爰依法提出異議云云。
四、按汽車駕駛人，行經有燈光號誌管制之交岔路口闖紅燈者，
    處新台幣（下同）1800元以上5400元以下罰鍰，本條例第53
    條定有明文；汽車駕駛人有同條例第53條之違規情形者，記
    違規點數3點，本條例第63條第1項第3款亦規定甚詳。次按
    汽車行駛至交岔路口，其行進、轉彎，應遵守燈光號誌或交
    通警察之指示，遇有交通警察指揮與燈光號誌並用時，以交
    通警察之指揮為準，道路交通安全規則第102條第1項第2款
    定有明文。依道路交通標誌標線號誌設置規則第206條第5款
    第1目之規定，「圓形紅燈」之行車管制號誌係表示禁止車
    輛通行，並不得超越停止線或進入路口，是以汽車駕駛人於
    行經號誌顯示「圓形紅燈」之路口時，苟非該號誌另設有「
    箭頭綠燈」，表示僅准許車輛依箭頭指示之方向行駛，否則
    ，該路段之一切車輛，無論直行車或左、右轉車，均應禁止
    通行，以保持路口之淨空。依行政院76年5月29日76交字第
    11296號函所示：車輛面對圓形紅燈時，仍逕予穿越路口至
    銜接路段，含左轉、直行、回轉及右轉，即視為闖紅燈之行
    為。
五、經查：
  (一)本件原處分機關於97年1月21日為裁決後，即於次日送達於
    受處分人，由受處分人於同年月31日向原處分機關提出「交
    通違規陳述書」等情，此有該裁決書、送達證書、交通部公
    路總局臺北區監理所基隆監理站交通違規陳述單等影本各1
    紙在卷可參（見98年度交聲字第311號卷第5頁至第8頁）。
    再觀諸受處分人上開「交通違規陳述書」所載內容，應即認
    定該陳述書係受處分人對原裁決書表示不服所提出之聲明異
    議。雖受處分人曾於於97年2月29日以傳真方式撤回異議，
    然依受處分人、證人即交通部公路總局臺北區監理所基隆監
    理站職員劉天佑於原審結證可知，若受處分人知悉其罰鍰並
    非降為3600元，即不會撤回本件異議，顯然上開意思表示應
    係出於受處分人之錯誤及不知情事，且其事後再為另一聲明
    異議之意思表示，應有將97年2月29日撤回異議之意思表示
    予以撤銷之意。按意思表示之內容有錯誤，或表意人若知其
    事情即不為意思表示者，表意人得將其意思表示撤銷之。但
    以其錯誤或不知事情，非由表意人自己之過失者為限，民法
    第88條第1項著有規定，堪認受處分人之撤銷其錯誤之意思
    表示，受處分人為錯誤之意思表示並無何過失，故本件受處
    分人之聲明異議仍存，合先敘明。
  (二)查證人即舉發之基隆市警察局交通警察隊警員黃添輝於原審
    中具結證稱：「我是站在安樂派出所前方有一個警察局二級
    保養場，看到異議人闖紅燈，本件確實是我負責攔停，由另
    一位同事填單，只不過是他蓋我的職章，同時也代表我們二
    人都認為異議人確實是闖紅燈，我們一般都是站在那個地方
    開單，因為那裡視線比較清楚，當時詳細情形，因時間久了
    不太有印象。依照我的經驗，我所攔停的對象都是車輛尚未
    過停止線時，由燈號轉為紅燈時，車輛仍繼續往前，即會認
    構成闖紅燈而攔停舉發，所以一般會舉發確實是燈號已經轉
    換為紅燈，但車子還沒有過停止線的動作，車輛若是跟著前
    車已經過了停止線，燈號才轉為紅燈時，我不會攔停。」等
    語（見原審卷第33頁至第36頁）。受處分人於原審亦自陳：
    「因為我的車輛前面是聯結車，我看他開過去，我也開過去
    ，等到被攔下時，我才發現是紅燈。（問：所以你當時並沒
    有很特別注意燈號？）我沒有辦法看，因為前面是聯結車。
    我印象中，我前面的燈號，一路都是綠燈，後來過了這個燈
    號時，一路都是回堵，所以我沒有注意到前面的燈號，且前
    面的聯結車過高我無法看到，且聯結車已經過了，我也就這
    樣過去，沒有注意到燈號是綠燈。」等語（見原審卷第34頁
    至第35頁），足認受處分人於通過路口時，並未詳加注意燈
    號，見前車通行，即認為綠燈，而貿然向前通行，故其辯稱
    伊係跟前車前行，沒注意燈號，並未闖紅燈云云，要屬卸飾
    之詞，不足採信。
  (三)又警員之舉發交通違規，是道路交通管理處罰條例所規定之
    職權行使，其行使有立法機關之授權。而後煞燈及後左右方
    向燈加閃爍器等違規行為之取締，依其違規行為本質，本多
    係在瞬間發生，通常多委由當場執行取締違規之公務員之認
    識與判斷，並必須為立即之取締作為，此為達成維持交通秩
    序目的所必要，且依道路交通管理處罰條例之規定，此種立
    即性之舉發違規，多依警員之認知、判斷已足，並無必須另
    有其他積極佐證，始構成處分要件之規定。此係因執行職務
    之公務員，通常多具有一定之考選資格與專業訓練，其執法
    之對象又係不特定之大眾，故其立場經立法機關推定，應具
    有客觀、中正與公平之特質，而無故意偏頗之虞，是此種逕
    由公務員所為之事實認定，除非有其他積極證據，足資認定
    公務員於執行職務時，有故意或過失侵害人民權利之情形，
    或處分本身有重大明顯之瑕疵而應予撤銷者外，否則本於行
    政目的達成之必要與公權力之尊重、公信力之維持，司法機
    關通常亦多予尊重，以秉持行政、司法相互合作、制衡之原
    理，共同維護國家機能之正常運行。依現行法律規定，法院
    處理交通事件，須就事件所涉相關證據資料，包括供述及非
    供述證據，依據證據法則，憑以認定行為人交通違規行為之
    有無，倘舉發警員係親眼見聞違規經過，並經以證人身分具
    結後在法院為證述，仍不失為認定交通違規事實有無之證據
    方法，證人黃添輝其既親眼目睹受處分人之違規經過，故受
    處分人上開違規事實，堪予認定。況證人黃添輝與受處分人
    素無怨隙，且其於原審訊問時，並供前具結，擔負如為虛偽
    證言當受刑法偽證重罪處罰之危險，衡情應無故入受處分人
    有上揭違規事實之可能。反觀證人黃添輝所言，依其舉發闖
    紅燈之經驗，若於車輛通過停止線後，燈號始轉為紅燈之車
    輛，伊一般並不會攔停舉發其闖紅燈等情之長期之經驗判斷
    ，且依目視見受處分人確實有闖紅燈之違規，故證人黃添輝
    之證言應可採信，縱因時間久遠無法調閱監視錄影帶，但仍
    無礙於認定受處分人之違規行為。本件事證明確，受處分人
    確實有行經有燈光號誌管制之交岔路口闖紅燈之違規事實，
    堪以認定。
六、綜上所述，受處分人確有行經有燈光號誌管制之交岔路口闖
    紅燈之違規行為。從而，原處分機關依道路交通管理處罰條
    例第53條第1項之規定，裁處受處分人罰鍰5,400元並記違規
    點數3點，核無不合。原審裁定均維持原處分機關之裁罰結
    果，對受處分人上開爭執情詞，亦於理由中論述綦詳，認事
    用法，均無違誤，受處分人仍執前詞提起抗告，為無理由，
    應予駁回。
據上論斷，道路交通案件處理辦法第26條，刑事訴訟法第412條
，裁定如主文。
中    華    民    國    99    年    6     月    11    日
                  刑事第十七庭  審判長法  官  王聰明
                                      法  官  陳憲裕
                                      法  官  黃雅芬
以上正本證明與原本無異。
不得再抗告。
                                      書記官  鄭雅云
中    華    民    國    99    年    6    月     11    日

司法院資訊處製作；財團法人民間司法改革基金會備份。
